【裁判字號】    97,交易,215
【裁判日期】    970620
【裁判案由】    過失致死
【裁判全文】
臺灣士林地方法院刑事判決             97年度交易字第215號
公  訴  人  臺灣士林地方法院檢察署檢察官
被      告  甲○○
上列被告因業務過失致死案件，經檢察官提起公訴（96年度偵字
第4356號），而被告於準備程序中就被訴事實為有罪之陳述，經
合議庭裁定由受命法官獨任進行簡式審判程序，並判決如下：
    主  文
甲○○犯業務過失致人於死罪，處有期徒刑壹年，減為有期徒刑
陸月，如易科罰金，以新臺幣壹仟元折算壹日。
    事實及理由
壹、程序部分：
一、按適用簡式審判程序之有罪判決書之製作，準用刑事訴訟法
    第454 條之規定，同法第310 條之2 定有明文。本件經裁定
    進行簡式審判程序，爰依照前開法律規定，準用刑事訴訟法
    第454 條為判決書之製作，先予敘明。
二、次按簡式審判程序之證據調查，不受刑事訴訟法第159 條第
    1 項所定：「被告以外之人於審判外之言詞或書面陳述，不
    得作為證據。」之限制，此見同法第273 條之2 規定甚明，
    據此，本件被告以外之人於審判外所為之陳述，亦得作為證
    據，併予敘明。
貳、實體認定部分：
一、犯罪事實：甲○○任職匯豐汽車股份有限公司（以下簡稱匯
    豐汽車公司），擔任銷售業務課長，因從事銷售業務須以汽
    、機車為交通工具四處奔波，為以駕駛汽、機車為附隨業務
    之人，其於民國96年2 月12日上午10時48分許駕駛車牌號碼
    3056-FE 號自用小客車，沿臺北縣淡水鎮○○路由南往北行
    駛，接近同路183 巷口處欲右轉入巷時，恰有永電工程有限
    公司所屬人員在附近施作人孔蓋加固工程，而將施工車輛靠
    「車道線（路中白色虛線）」順向停放在外側車道上，並在
    外側即右側預留機車通道。甲○○遇此情形，本應注意其為
    轉彎車，須觀察預留之機車道有無直行車輛，以便禮讓先行
    ，避免碰撞。而當時為日間，有自然光線，道路雖因施工，
    視距不良，且施工單位未派員在巷口指揮交通，造成注意機
    車預留通道是否有直行機車較為困難，但因施工車輛停放位
    置在巷口南方，距巷口仍有約3.3 公尺遠，並非完全無法藉
    由適度降緩速度前行透過右車窗觀察之方式查知機車預留通
    道是否確有來車。甲○○竟疏未盡其注意之能事，貿然前行
    ，適有蕭可評騎乘車號ME2-708 號重型機車，行經巷口遇此
    道路施工情形，亦疏未注意減速慢行及車前狀況，作隨時停
    車之準備，貿然從預留機車通道直行而至，致剎車不及，撞
    上甲○○駕駛之自小客車右前輪附近，隨即人車倒地，受有
    頸椎骨折、脊椎損傷及顱內蜘蛛網膜下腔出血之傷害。嗣經
    通知警方前來處理，甲○○及蕭可評均誤認無人受傷，故僅
    協商由保險公司理賠後，各自離去。惟蕭可評離去後因身體
    不適，自行前往公祥醫院就診，然其顱內蜘蛛網膜下腔出血
    已導致中樞神經休克，至同日15時15分許不治死亡。案經蕭
    可評之父乙○○訴由臺北縣政府警察局淡水分局報告臺灣士
    林地方法院檢察署檢察官偵查起訴。
二、上揭犯罪事實，業據被告於本院審理時坦白認罪，且分別於
    警詢、偵訊及本院訊問時就其為匯豐汽車公司之銷售業務課
    長，以駕駛汽、機車為附隨義務，在前揭時、地駕車因過失
    與蕭可評騎乘之機車發生碰撞，造成蕭可評人車倒地受傷，
    嗣後死亡等情供述不諱，且查：
  (一)有關前揭車禍發生經過，亦經本院勘驗臺北縣淡水鎮○○路
    183 巷巷口監視器錄影光碟獲悉：確有一部黑色車輛於於97
    年2 月12日上午10時48分許向右轉入該巷，該車先向右轉往
    巷子約1 秒後，遭一部機車自右前輪處撞上，此核與被告供
    述之肇事經過大致相符，足堪認定。
  (二)有關車禍發生當時之現場狀況，則有道路交通事故現場圖、
    道路交通事故調查報告表(一)、(二)、現場照片8 張（見臺灣士
    林地方法院檢察署96年度偵字第4356號卷】以下簡稱偵卷】
    第18頁、第20頁至27頁、第164 頁、本院卷第41頁至第42頁
    ）附卷可稽，觀諸前揭本院卷第41頁至第42頁照片，可以認
    定當時在接近臺北縣淡水鎮○○路183 巷口處，確有道路施
    工情形，且施工車輛靠「車道線（路中白色虛線）」順向停
    放在外側車道上，並在外側即右側預留機車通道。再觀察本
    院卷第41頁正反面下方照片，顯示當時施工車輛停放之位置
    ，約在車道線末端，核與偵卷第164 頁道路交通事故現場圖
    所繪施工車輛之位置相符，並與被告所為供述大致相符，可
    以獲知當時施工車輛停在巷口南方，距巷口仍有約3.3 公尺
    遠。另參酌證人陳俊宇證稱：伊是永電工程有限公司員工，
    案發當時在臺北縣淡水鎮○○路183 巷口，施用人孔蓋加固
    工程，施工車輛停放在車道上，有留機車通道等語（見偵卷
    第10頁）；劉昌龍證稱：伊是施工人員，負責指揮交通，車
    禍時伊正專注在指揮交通，不知道有車禍發生等語（見偵卷
    第84頁）；證人李國豪、蔡財福及林忠均證稱：施工時有留
    機車通道等語（見偵卷第81頁、第84頁、第158 頁），足認
    施工單位為永電工程股份有限公司，且施工時預留機車通道
    ，但未派員在發生事故之巷口指揮交通，否則負責指揮交通
    之劉昌龍豈會不知車禍發生？
  (三)有關被害人蕭可評因本件車禍受有頸椎骨折、脊椎損傷及顱
    內蜘蛛網膜下腔出血之傷害，經通知警方前來處理，甲○○
    及蕭可評均誤認無人受傷，僅協商由保險公司理賠後即各自
    離去，惟蕭可評離去後發覺身體不適，自行前往公祥醫院就
    診，惟其顱內蜘蛛網膜下腔出血已導致中樞神經休克，不幸
    於同日15時15分許不治死亡等情，此經證人即前往處理之員
    警陳皆廷證稱：當時蕭可評之行動、意識都很正常，有問他
    要不要去醫院，他說不要等語屬實，核與卷附臺北縣政府警
    察局員警工作紀錄簿內頁影本之記載相符（見臺灣士林地方
    法院檢察署96年度相字第154 號卷【以下簡稱相卷】），復
    經本院勘驗機車行監視錄影光碟片顯示：被告與蕭可評在騎
    樓商談時，蕭可評時有摸頭及頸部之動作等情屬實（見本院
    卷第34頁），並與法務部法醫研究所鑑定報告書所載：死者
    之死亡機轉為中樞神經休克，死亡原因為車禍甲起頸椎骨折
    、脊椎損傷及顱內蜘蛛網膜下腔出血，最後中神經休克而死
    亡可以相互印證（見相卷第21頁第73至第80頁），另有法務
    部法醫研究所解剖報告書、解剖照片（見相卷第47頁至64頁
    、第66頁至71頁）、臺灣士林方法院檢察署相驗屍體證明書
    （見相卷第27頁）及公祥醫院死亡證明書（見偵卷第29頁）
    附卷可證，亦堪認定。
三、按汽車行駛至交岔路口，轉彎車應讓直行車先行，此見道路
    交通安全規則第102 條第1 項第7 款規定甚明。本件被告遇
    道路施工，右側預留機車通道，其欲向右轉入巷口，依照前
    開交通安全規則之規定，即須觀察預留之機車道有無直行車
    輛，以便禮讓先行，避免碰撞。而當時雖因道路施工，影響
    視距，並增加注意機車預留通道是否有直行機車之難度，但
    施工車輛既停放在巷口南方，距巷口仍有約3.3 公尺遠，且
    觀諸本院卷第41頁、第42頁照片，施工車輛靠車道線停放，
    與道路邊線間之距離當足以讓被告藉由適度降緩速度前行透
    過右車窗觀察之方式，查知機車預留通道是否確有來車。且
    依照巷口監視器所攝得之狀況：被告於車禍發生前約1 秒，
    並無先行停頓注意來車之舉措，此經本院勘驗屬實，其發生
    事故之位置，又在道路邊線旁，可見被告確未盡其注意之能
    事，觀察是否有直行機車，即貿然前行，被告應難辭過失之
    責。而其前揭過失行為，造成被害人蕭可評人車倒地，並受
    傷進而休克死亡，被害人之死亡自與被告之過失行為，具有
    相當之因果關係。
四、綜上所述，本件事證明確，被告犯行，堪予認定，應依法論
    科。
五、按刑法上所謂業務，係指個人基於其社會地位繼續反覆所執
    行之事務，包括主要業務及其附隨之準備工作與輔助事務在
    內，且此項附隨之事務，必須與其主要業務有直接、密切之
    關係者，始可包含在業務概念中（最高法院92年度台上字第
    4751號判決意旨參照）。本件被告以駕駛汽、機車為附隨義
    務，其其因駕駛汽車具有過失，造成被害人死亡，核其所為
    ，係犯刑法第276 條第2 項之業務過失致人於死罪。起訴意
    旨認被告所為，涉犯同條第1 項之過失致人於死罪，非無誤
    會，惟其社會基礎事實既屬同一，本院爰依法變更起訴法條
    而審理之。爰審酌被告犯罪以駕駛汽、機車為附隨義務，駕
    車汽車本應更加謹慎小心，防範危險發生，竟因一時疏忽，
    釀成大禍，併其生活狀況、品行、智識程度、過失程度，被
    害人遇巷口施工，未注意減速慢行及車前狀況，非無過失，
    施工單位在道路上施工，製造危險源頭，在該極可能發生交
    通事故之處所，未派員指揮交通，對危險源未盡監督義務，
    亦非無過失，暨被告犯罪所生之損害重大、犯罪後坦承過失
    ，態度尚稱良好等一切情狀，量處如主文所示之刑。又被告
    犯罪在96年2 月24日以前，應依中華民國九十六年罪犯減刑
    條例第2 條第1 項第3 款規定減其宣告刑二分之一，並於減
    刑後依同條例第9 條規定，諭知易科罰金之折算標準。
六、據上論斷，應依刑事訴訟法第273 條之1 第1 項、第310 條
    之2 、第454 條、第300 條、第299 條第1 項前段，刑法第
    276 條第2 項、第41條第1 項前段，刑法施行法第1 條之1
    第1 項、第2 項前段，中華民國九十六年罪犯減刑條例第2
    條第1 項第3 款、第7 條、第9 條，判決如主文。
七、如不服本判決，應於收受送達後10日內向本院提出上訴書狀
    ，其未具體敘述上訴理由者，請於上訴期間屆滿後20日內向
    本院補提理由書狀（均須按他造當事人之人數附繕本）。
本案經檢察官莊富棋到庭執行職務。
中    華    民    國    97    年    6     月    20    日
                  刑事第七庭法  官  周群翔
以上正本證明與原本無異。
                            書記官  劉育君
中    華    民    國    97    年    6     月    20    日
附錄本案論罪科刑法條全文：
中華民國刑法第276條
因過失致人於死者，處2 年以下有期徒刑、拘役或2 千元以下罰
金。
從事業務之人，因業務上之過失犯前項之罪者，處5 年以下有期
徒刑或拘役，得併科3 千元以下罰金。


司法院資訊處製作；財團法人民間司法改革基金會備份。
